【裁判字號】    97,訴,867
【裁判日期】    971031
【裁判案由】    偽造文書等
【裁判全文】
臺灣桃園地方法院刑事判決               97年度訴字第867號
公  訴  人  臺灣桃園地方法院檢察署檢察官
被      告  甲○○
上列被告因偽造文書等案件，經檢察官提起公訴（97年度偵字第
17449 號），被告於本院準備程序期日就被訴事實為有罪之陳述
，經本院合議庭評議後，裁定改由受命法官獨任依簡式審判程序
進行審理，判決如下：
    主  文
甲○○行使偽造私文書，足以生損害於公眾及他人，處有期徒刑
月，如易科罰金，以新臺幣壹仟元折算壹日，扣案如附表一所
示之物沒收之；又行使偽造私文書，足以生損害於公眾及他人，
處有期徒刑貳月，如易科罰金，以新臺幣壹仟元折算壹日，扣案
如附表二所示之物沒收之；又行使偽造私文書，足以生損害於公
眾及他人，處有期徒刑貳月，如易科罰金，以新臺幣壹仟元折算
壹日，扣案如附表三所示之物沒收之；應執行有期徒刑伍月，如
易科罰金，以新臺幣壹仟元折算壹日，扣案如附表一、二、三所
示之物均沒收之。
    事  實
一、甲○○係大陸地區人民，為圖能非法入境臺灣地區，於民國
    96年10月間，在大陸四川地區，與綽號「小王」之成年男子
    基於變造特種文書之犯意聯絡，由甲○○以人民幣20,000元
    之代價，提供相片予「小王」，而由「小王」以抽換基本資
    料頁之方式，變造經馬來西亞國所核發署名「FANG SEOW CH
    EE」之馬來西亞護照號碼為A00000000 號之護照1 本。俟甲
    ○○於馬來西亞機場取得該變造護照後，雖明知其係經變造
    ，惟仍基於未經許可入境我國、行使變造馬來西亞護照特種
    文書及使公務員登載不實之犯意，於96年10月19日自馬來西
    亞搭乘中華航空CI-674號班次飛機，而於同日晚間6 時33分
    許抵達臺灣桃園國際機場，隨即在我國入境登記表上，填載
    不實之「FANG SEOW CHEE」身分資料，並偽簽「FANG SEOW
    CHEE」署押於該入境登記表上，進而偽造係FANG SEOW CHEE
    所製作之私文書，連同上開變造之護照，一併交給機場證照
    查驗人員核蓋驗訖戳記而行使之，獲准入境臺灣，且以此非
    法方法，未經許可入境我國，並使負責境管業務之公務人員
    ，將此不實入境事項登載於其職務上所掌管「旅客入出境紀
    錄查詢系統」之公文書內，足以生損害於FANG SEOW CHEE本
    人及我國證照查驗與入出境管理之正確性。嗣於97年8 月6
    日上午8 時50分許，甲○○為搭乘國泰航空CX-471班次飛機
    前往香港，仍持前開變造護照並於出境登記表填寫不實之「
    FA NG SEOW CHEE 」署押，進而偽造係「FANG SEOW CHEE」
    所製作之私文書，以向證照查驗人員出示供出境受檢之用，
    旋為機場護照查驗人員識破而查獲，並扣得變造護照、登機
    證及出境登記表各1 份。
二、甲○○遭查獲後，為掩飾其非法入境身分，竟於同日上午8
    時50分許，在入出國及移民署國境事務大隊第一航廈出境室
    偵訊室，接受警員鄭振南詢問時，自稱係「FANG SEOW CHEE
    」，並基於行使偽造私文書之犯意，接續在該次調查筆錄上
    ，冒用「FANG SEOW CHEE」之名義，偽造「FANG SEOW CHEE
    」之簽名及指印，並再接續於內政部入出國及移民署國境事
    務大隊逮捕通知書及權利告知書上，偽造「FANG SEOW CHEE
    」之簽名及指印，而偽造用以證明FANG SEOW CHEE本人收受
    逮捕通知書及權利告知書之私文書，交予員警而加以行使，
    足以生損害於FANG SEOW CHEE本人及警察機關對於刑事案件
    偵查之正確性。
三、案經內政部入出國及移民署國境事務大隊移請臺灣桃園地方
    法院檢察署檢察官偵查起訴。
    理  由
壹、程序方面：
一、按臺灣地區與大陸地區人民關係條例第75條規定：「在大陸
    地區或在大陸船艦、航空器內犯罪，雖在大陸地區曾受處罰
    ，仍得依法處斷。但得免其刑之全部或一部之執行」。本件
    公訴人起訴被告甲○○與綽號「小王」之成年男子共同變造
    護照特種文書之犯行，雖係在大陸地區之四川省內發生，惟
    仍得依我國刑法加以處斷，合先說明。
二、本件被告甲○○所犯係死刑、無期徒刑、最輕本刑為3 年以
    上有期徒刑以外之罪，其於準備程序中，就被訴事實為有罪
    之陳述，經本院告知簡式審判程序之旨，並聽取公訴人及被
    告之意見後，合議庭裁定由受命法官獨任進行簡式審判程序
    ，合先敘明。
貳、實體方面：
一、訊據被告甲○○對其於上開時地與綽號「小王」之成年男子
    共同基於變造特種文書之犯意聯絡，由其以人民幣20,000元
    之代價，提供相片予「小王」，而由「小王」以抽換基本資
    料頁之方式，變造經馬來西亞國所核發署名為「FANG SEOW
    CHEE」之馬來西亞護照後，再持前開變造之「FANG SEOW CH
    EE」護照搭機來臺，並在我國之入境登記表上，填載不實之
    FANG SEOW CHEE身分資料，進而偽簽「FANG SEOW CHEE」署
    押於入境登記表上，而偽造係FANG SEOW CHEE所製作之私文
    書，在桃園國際機場將上開變造之護照連同偽造之入境登記
    表，交給查驗人員核蓋驗訖戳記而行使之，獲准入境臺灣，
    且以此非法方法，未經許可進入我國境內，並使負責境管業
    務之公務人員，將此不實入出境事項登載於其職務上所掌以
    電腦處理紀錄之公文書內；嗣後復再持前開變造護照，在我
    國之出境登記表上，仍填載不實之FANG SEOW CHEE身分資料
    ，進而偽簽「FANG SEOW CHEE」署押於出境登記表上，而偽
    造係FANG SEOW CHEE所製作之私文書，在桃園國際機場欲出
    境時，連同變造護照一併交付查核時為警查獲等事實，迭據
    其於警詢、偵訊及本院審理時供認不諱，並有旅客入出境記
    錄查詢、登機證、96年10月19日在入境登記表上偽填「FANG
    SEOW CHEE 」之身分資料、97年8 月6 日在出境登記表上偽
    填「FANG SEOW CHEE」之身分資料影本在卷足憑（見97年度
    偵字第17449 號卷第16至19頁及本院卷第32頁）。且扣案之
    馬來西亞護照1 本（護照號碼：A00000000 號）經送入出國
    及移民署國境事務大隊鑑識調查隊鑑定結果，亦認：「護照
    號碼編號A000 00000號署名FANG SEOW CHEE之馬來西亞護照
    為抽換基本資料頁之變造護照」，有該大隊97年8 月6 日檔
    號第97081 號鑑驗書可稽，足認被告甲○○上開出於自由意
    志所為自白，核與事實相符，堪信實在。被告甲○○此部分
    之犯行，已堪認定。
二、其次，關於被告甲○○於遭查獲後為掩飾其非法入境之身分
    ，如何於上開時地，自稱係「FANG SEOW CHEE」，並基於行
    使偽造私文書之犯意，接續在警詢調查筆錄上，冒用「FANG
    SEOW CHEE 」之名義，偽造「FANG SEOW CHEE」之簽名及指
    印，並接續在內政部入出國及移民署國境事務大隊逮捕通知
    書及權利告知書上，偽造「FANG SEOW CHEE」之簽名及指印
    ，而偽造用以證明FANG SEOW CHEE本人收受逮捕通知書及權
    利告知書之私文書，並交予員警而加以行使，足以生損害於
    FA NG SEOW CHEE 本人、警察機關對於刑事案件偵查之正確
    性等事實，亦據被告於警詢、偵訊及本院審理時坦白承認，
    並有被告甲○○在入出國及移民署國境事務大隊第一航廈出
    境室偵訊室於97年8 月6 日製作之偵訊筆錄、逮捕通知書、
    權利告知書等各該文件上，冒用「FANG SEOW CHEE」名義，
    偽造「FANG SEOW CHEE」之簽名及指印在卷足憑（見97年度
    偵字第17449 號卷第5 至10頁），是被告甲○○就此所為任
    意性自白，仍與事實相符，值堪信實。
三、綜上所陳，本件事證已臻明確，被告犯行洵堪認定，應予依
    法論科。
四、論罪科刑部分：
(一)、按被告犯罪後，入出國及移民法於96年12月26日修正公布，
    於97年8 月1 日施行，惟有關未經許可出入境部分之處罰規
    定，由原本第54條移置於第74條，因新舊法處罰之輕重相同
    ，即無比較適用之問題，應依一般法律適用原則，適用裁判
    時法即修正後之入出國移民法第74條規定處罰（最高法院95
    年11月7 日第21次刑事庭會議決議參照）。又修正後之入出
    國移民法第74條規定，雖與國家安全法第6 條之法定刑度相
    同，惟此乃為法規競合，此觀之入出國及移民法第1 條之立
    法意旨自明，是依後法優於前法之原則，仍應適用修正後入
    出國及移民法第74條論處，併此指明。
(二)、被告甲○○交付照片以供「小王」變造馬來西亞護照，進而
    自行持以行使，核其此部分所為，係犯刑法第216 條、第21
    2 條行使變造特種文書罪；其與「小王」在大陸四川地區共
    同偽造特種文書而有犯意聯絡及行為分擔，應論以共同正犯
    。其共同偽造馬來西亞護照後復自行持以行使，其共同偽造
    特種文書之低度行為應為行使之高度行為所吸收，不另論罪
    ；被告甲○○於96年10月19日在我國入境登記表上，填載不
    實之FANG SEOW CHEE身分資料，並偽簽「FANG SEOW CHEE」
    署名於入境登記表上，偽造係FANG SEOW CHEE所製作之私文
    書後，於機場交予查驗人員核蓋驗訖戳記而行使之，係犯刑
    法第216 條、第210 條行使偽造私文書罪；被告甲○○以不
    實身分獲准入境臺灣，則係犯修正前入出國及移民法第54條
    前段之未經許可入國罪；被告以非法方法，未經許可進入我
    國境內，並使負責境管業務之公務人員，將此不實入境事項
    登載於其職務上所掌以電腦處理紀錄之公文書內，係犯刑法
    第220 條第2 項、第214 條之使公務員登載不實罪。公訴人
    就被告持偽造之入境資料使負責境管業務之公務人員將此不
    實事項登載於其職務上所掌管「旅客入出境紀錄查詢系統」
    之公文書內部分，於起訴書雖漏載起訴法條，惟已於起訴事
    實欄載明該犯罪事實，本院自應予以審理。又被告甲○○在
    我國出境登記表上，填載不實之FANG SEOW CHEE身分資料，
    並偽簽「FANG SEOW CHEE」署名於出境登記表上，進而偽造
    係FANG S EOW CHEE 所製作之私文書，且於機場交予查驗人
    員核蓋驗訖戳記而行使之，仍係犯刑法第216 條、第210 條
    行使偽造私文書罪；至被告甲○○於欲出境時即被查獲行使
    變造護照以致並未出境，是就此部分並不另構成犯刑法第22
    0 條第2 項、第214 條之使公務員登載不實罪，或修正前入
    出國及移民法第54條前段之未經許可入國罪，應予敘明；被
    告甲○○在入、出境登記表上偽簽「FANG SEOW CHEE」之署
    名，均係偽造私文書之部分行為，不另論罪；被告甲○○在
    入、出境登記表上，偽造係「FANG SEOW CHEE」製作之私文
    書後復行使之，其偽造私文書之低度行為，已為行使之高度
    行為所吸收，亦不另論罪。是核被告甲○○於96年10月19日
    在桃園國際機場，持前開變造護照，偽填他人名義之入境登
    記表以通關查驗且獲入境之同一行為，同時觸犯修正前入出
    國及移民法第54條、行使變造護照罪、使公務員登載不實罪
    及行使偽造私文書罪等4 罪，乃一行為觸犯數罪名，為想像
    競合犯，應依刑法第55條前段規定，從一重之行使偽造私文
    書處斷。又核被告甲○○於97年8 月6 日持前開變造護照，
    偽填他人名義之出境登記表以求通關查驗之同一行為，則係
    同時觸犯行使變造護照罪及行使偽造私文書罪等2 罪，仍係
    一行為觸犯數罪名，為想像競合犯，應依刑法第55條前段規
    定，從一重之行使偽造私文書處斷。
(三)、次按刑法第217 條所稱之偽造署押，係指行為人冒用本人名
    義在文件上簽名或為民法第3 條第3 項所稱指印之類似簽名
    之行為。本件被告甲○○為警查獲後，為隱匿其非法入境身
    份，乃在逮捕通知書及嫌疑人權利告知書上，偽造「FANG S
    EOW CHEE」之簽名及指印，因該等文書係用於表示一定證明
    意思，而與收據或切結書性質相同，屬於私文書。被告甲○
    ○於偽造完成後，再接續持以交回警員處理，顯然對各該文
    書之內容有所主張，應成立刑法第216 條、第210 條之行使
    偽造私文書罪。其偽造簽名及指印之行為係偽造該私文書之
    部分行為，為偽造私文書罪所吸收，被告偽造私文書之低度
    行為復為行使之高度行為所吸收，均不另論罪。再者，被告
    甲○○冒用「FANG SEOW CHEE」之姓名應訊，而在入出國及
    移民署國境事務大隊97年8 月6 日上午8 時50分起至10時止
    所製作之偵訊筆錄、護照影本及登機證上，偽造「FANG SEO
    W CHEE」之簽名及指印，使警察機關誤認犯罪嫌疑人為「FA
    NG SEOW CHEE」，使其受有刑事訴追之危險，足以生損害於
    「FANG SEOW CHEE」本人及警察機關對於刑事案件偵查之正
    確性，是核其此部分之所為，係犯刑法第217 條第1 項之偽
    造署押罪。被告甲○○多次偽造「FANG SEOW CHEE」之簽名
    及指印，因其係基於規避刑責之動機以單一犯意接續為之，
    侵害單一法益，應論以接續犯之單純一罪（最高法院84年度
    臺非字第10號判決意旨參照）。又被告係以一行為觸犯上開
    偽造署押及偽造私文書罪，屬於想像競合犯，應依刑法第55
    條規定，從一重之偽造私文書論處。惟被告甲○○偽造私文
    書之低度行為已為行使之高度行為所吸收而不另論罪，故僅
    論以行使偽造私文書罪。
(四)、被告甲○○於犯罪事實欄一、二所犯各罪，均係因被告甲○
    ○於非法入境後又欲出境偶遭查獲而分別起意所為，犯意各
    別，行為互殊，應予分論併罰。
(五)、爰審酌被告甲○○非法入境，嚴重影響我國國境安全及查核
    管理，更於遭查獲後為掩飾犯行而冒名應訊，亦有損警察機
    關對於刑事案件偵查之正確，理應重罰，惟念其犯後尚能坦
    白承認，態度堪稱良好，年輕識淺，一時失慮，分別量處如
    主文所示之刑，並均諭知易科罰金之折算標準，就宣告之有
    期徒刑部分且定其應執行刑及諭知易科罰金之折算標準，以
    資懲儆。
五、沒收之宣告：
(一)、扣案之「FANG SEOW CHEE」護照（護照號碼：A00000000）
    ，係被告甲○○所有，供其犯罪所用之物，業據供承在卷，
    應依刑法第38條第1 項第2 款規定，予以沒收。
(二)、被告甲○○於96年10月19日在入境登記表上偽造之「FANG S
    EOW CHEE」署名1 枚、於97年8 月6 日在出境登記表上偽造
    之「FANG SEOW CHEE」署名1 枚，均應依刑法第219 條規定
    ，予以沒收。
(三)、被告甲○○於內政部入出國及移民署國境事務大隊嫌疑人權
    利告知書所偽造「FANG SEOW CHEE」之署名1 枚、指印1 枚
    ，於逕行逮捕通知書（被通知人為本人）上所偽造「FANG
    SEOW CHEE 」之署名1 枚、指印1 枚，於逕行逮捕通知書（
    被通知人為周子文）上所偽造「FANG」之署名1 枚、「FANG
    SEOW CHEE 」之署名1 枚、指印1 枚，於入出境及移民署國
    境事務大隊97 年8月6 日上午8 時50分許至10時止之調查筆
    錄上所偽造「FANG SEOW CHEE」之署名2 枚、指印8 枚【其
    中6 枚指印各出現於該份調查筆錄第1 頁反面與第2 頁間，
    及第2 頁反面與第3 頁間騎縫】，於護照影本上所偽造之「
    FANG SEOW CHEE」署名1 枚、指印1 枚，於登機證上所偽造
    之「FANG SEOW CHEE」署名2 枚、指印2 枚（以上合計共有
    署名9 枚及指印14枚），不問屬於犯人與否，仍均應依刑法
    第219 條規定宣告沒收。
(四)、末查偽造之入、出境登記表，被告各於96年10月19日入境時
    ，及97年10月7 日準備出境時，均已交予查驗之境管人員收
    執，應為入出境管理機關檔存之物，非屬被告所有，又非違
    禁物，爰不予沒收，而登機證上被告所偽造之署名、捺印均
    依法沒收，已如上述，因登機證本身僅屬證物性質，非屬被
    告用以行使偽造私文書之物，亦不為沒收之諭知，均併此敘
    明。
據上論斷，應依刑事訴訟法第273 條之1 第1 項、第299 條第1
項前段，入出國及移民法第74條，刑法第11條前段、第216 條、
第210 條、第212 條、第214 條、第55條、第41條第1 項前段、
第2 項、第51條第5 款、第38條第1 項第2 款、第219 條，刑法
施行法第1 條之1 第1 項、第2 項前段，判決如主文。
本案經檢察官吳佳美到庭執行職務。
中    華    民    國    97    年    10    月    31    日
                  刑事第八庭    法  官   呂綺珍
附表一：
┌─────┬──────────────────────────────┐
│  編 號   │                        內  容                              │
├─────┼──────────────────────────────┤
│    1.    │扣案之「FANG SEOW CHEE」護照（護照號碼：A00000000）         │
├─────┼──────────────────────────────┤
│    2.    │96年10月19日在入境登記表上偽造之「FANG SEOW CHEE 」署名1 枚 │
└─────┴──────────────────────────────┘
附表二：
┌─────┬──────────────────────────────┐
│  編 號   │                        內  容                              │
├─────┼──────────────────────────────┤
│    1.    │扣案之「FANG SEOW CHEE」護照（護照號碼：A00000000）         │
├─────┼──────────────────────────────┤
│    2.    │於97年8 月6 日在出境登記表上偽造之「FANG SEOW CHEE」署名1 枚│
└─────┴──────────────────────────────┘
附表三：
┌─────┬──────────────────────────────┐
│  編 號   │                        內  容                              │
├─────┼──────────────────────────────┤
│    1.    │內政部入出國及移民署國境事務大隊嫌疑人權利告知書所偽造「FANG│
│          │SEOW CHEE」之署名1 枚、指印1 枚                             │
├─────┼──────────────────────────────┤
│    2.    │於逕行逮捕通知書（被通知人為本人）上所偽造「FANG SEOW CHEE」│
│          │之署名1 枚、指印1 枚                                        │
├─────┼──────────────────────────────┤
│    3.    │於逕行逮捕通知書（被通知人為周子文）上所偽造「FANG」之署名1 │
│          │枚、「FANG SEOW CHEE 」之署名1 枚、指印1 枚。               │
├─────┼──────────────────────────────┤
│    4.    │於入出境及移民署國境事務大隊97年8 月6 日上午8 時50分許至10時│
│          │止之調查筆錄上所偽造「FANG SEOW CHEE」之署名2 枚、指印8 枚  │
├─────┼──────────────────────────────┤
│    5.    │於護照影本上所偽造之「FANG SEOW CHEE」署名1 枚、指印1 枚    │
├─────┼──────────────────────────────┤
│    6.    │於登機證上所偽造之「FANG SEOW CHEE」署名2 枚、指印2 枚      │
└─────┴──────────────────────────────┘
以上正本證明與原本無異
如不服本判決書應於送達後10日內向本院提出上訴狀
                               書記官      范升福
中    華    民    國    97    年    10    月    31    日


司法院資訊處製作；財團法人民間司法改革基金會備份。
